【裁判字號】    99,監宣,22
【裁判日期】    990512
【裁判案由】    監護宣告
【裁判全文】
臺灣雲林地方法院民事裁定              99年度監宣字第22號
聲  請  人  甲○○
相  對  人  乙○○
上列聲請人聲請監護宣告事件，本院裁定如下：
    主      文
宣告乙○○（男、民國○○年○ 月○ 日生、國民身分證統一編號：
Ｚ000000000 號）為受輔助宣告之人。
選定甲○○（男、民國○○年○○月○○日生、國民身分證統一編號：
Ｚ000000000號）為受輔助宣告人之輔助人。
聲請費用新臺幣壹仟元由受輔助宣告之人負擔。
    理    由
一、聲請意旨略以：聲請人為相對人之子女，相對人自民國96年
    12月起，因心臟病發導致意識不清，雖送醫診治，但不見起
    色，已不能為意思表示或受意思表示，爰依民法第14條第1
    項、民事訴訟法第598 條之規定，聲請對其為監護宣告，並
    選定聲請人為其之監護人，並指定相對人之四女李春芬為會
    同開具財產清冊之人等語，並提出財團法人佛教慈濟綜合醫
    院大林分院診斷證明書、戶籍謄本為證。
二、按法院對於監護之聲請，認為未達民法第14條第1 項之程度
    者，得依民法第15條之1 第1 項之規定，為輔助之宣告，民
    法第14條第3 項定有明文；又法院對於監護之聲請，認為未
    達民法第14條第1 項之程度，而有輔助宣告之原因者，得依
    職權以裁定變更為輔助宣告，亦為民事訴訟法第624 條之3
    第1 項所明定。再者，對於因精神障礙或其他心智缺陷，致
    其為意思表示或受意思表示，或辨識其意思表示效果之能力
    ，顯有不足者，法院得因本人、配偶、四親等內之親屬、最
    近一年有同居事實之其他親屬、檢察官、主管機關或社會福
    利機構之聲請，為輔助之宣告；而受輔助宣告之人，應置輔
    助人，民法第15條之1 第1 項、第1113條之1 第1 項復有明
    定。另依民法第1113條之1 第2 項準用同法第1111條之1 規
    定，法院選定輔助人時，應依受輔助宣告之人之最佳利益，
    優先考量受輔助宣告之人之意見，審酌一切情狀，並注意下
    列事項：(一)受輔助宣告之人之身心狀態與生活及財產狀況。
    (二)受輔助宣告之人與其配偶、子女或其他共同生活之人間之
    情感狀況。(三)輔助人之職業、經歷、意見及其與受輔助宣告
    之人之利害關係。(四)法人為輔助人時，其事業之種類與內容
    ，法人及其代表人與受輔助宣告之人之利害關係。
三、經查，聲請人主張上情，固據其提出戶籍謄本、診斷證明書
    等資料為證。而相對人經本院法官在鑑定人即財團法人佛教
    慈濟綜合醫院大林分院醫師蔡宗晃前詢問其姓名、住所等項
    ，相對人雖無法以言語回答，但能以眨眼之方式，正確回答
    所詢問之事項，參酌鑑定人蔡宗晃醫師鑑定結果亦稱：相對
    人於97年1 月中風住院，當時呈現左腳無力，腦部萎縮合併
    雙側腦室週邊缺血，右側皮質血管梗塞等情形，自98年6 月
    起，已長期臥病在床，之後並因腎臟衰竭、肺炎、泌尿道感
    染、壓瘡、心臟血管疾病、施行血管繞道手術、合併呼吸衰
    竭等病情而住院9 次。相對人於99年3 月起，意識尚可清楚
    ，但無法講話表達，可表達飢餓、寒冷，但無法明確辨識護
    士，都以閉眼的方式來表達是、否的意思，大多數時間都呈
    現閉眼的狀態，又因其長期臥病在床，左手及雙腳已呈現蜷
    曲狀，昏迷指數在9 分以上，目前有大便失禁、無法自己翻
    身及備助有人工呼吸器之情形，經評估相對人目前為意思表
    示或辨識意思能力明顯不足等語，有鑑定筆錄可稽。本院審
    酌上情，認相對人尚非完全不能為意思表示或受意思表示，
    或不能辨識其意思表示之效果，而未達應受監護宣告之程度
    ，從而，聲請人聲請監護宣告，尚屬有間。惟相對人之精神
    或心智狀況，雖未達監護宣告之程度，本院自得依民法第14
    條第3 項、民事訴訟法第624 條之3 第1 項規定，對相對人
    為輔助之宣告。
四、再者，聲請人為受輔助宣告人乙○○之子，有戶籍謄本附卷
    可參。本院審酌上情，並考量聲請人與相對人為親子關係，
    認聲請人應有輔助受輔助宣告人之能力，並適合擔任之，因
    而由聲請人擔任為輔助人，應符合受輔助宣告人乙○○之最
    佳利益，乃依上揭規定，選定聲請人李家恒為受輔助宣告之
    人乙○○之輔助人。
五、依民事訴訟法第608 條第1 項、第624 條之1 第3 項，裁定
    如主文。
中    華    民    國    99    年    5     月    12    日
                   家事法庭     法  官  林秋火
正本係照原本作成。
如不服本裁定關於選定輔助人部分，應於送達後10日內向本院提
出抗告狀，並繳納抗告費新臺幣1,000 元；其餘關於宣告輔助之
部分，不得抗告。
中    華    民    國    99    年    5     月    12    日
                                書記官  林麗娟

司法院資訊處製作；財團法人民間司法改革基金會備份。
